【裁判字號】    94,訴,207
【裁判日期】    950307
【裁判案由】    違反毒品危害防制條例
【裁判全文】
臺灣花蓮地方法院刑事判決               94年度訴字第207號
公  訴  人  臺灣花蓮地方法院檢察署檢察官
被      告  己○○
選任辯護人  曾泰源律師
上列被告因違反毒品危害防制條例案件，經檢察官提起公訴（94
年度偵字第1946、1947號），本院判決如下：
    主  文
己○○連續販賣第一級毒品，累犯，處無期徒刑，褫奪公權終身
，扣案如附表二所示之物均沒收，未扣案之販賣第一級毒品所得
新臺幣陸萬仟肆佰元沒收，如全部或一部不能沒收時，以其財
產抵償之。又連續轉讓第一級毒品，累犯，處有期徒刑壹年肆月
；又連續轉讓第二級毒品，累犯，處有期徒刑捌月。應執行無期
徒刑，褫奪公權終身。扣案如附表二所示之物均沒收，未扣案之
販賣第一級毒品所得共計新臺幣陸萬仟肆佰元沒收，如全部或
一部不能沒收時，以其財產抵償之。
扣案如附表三所示之物均沒收銷燬。
    事  實
一、己○○前因違反肅清煙毒條例、竊盜案件，經法院分別判處
    有期徒刑3月6月、1年確定，兩案接續執行後假釋出監，嗣
    於民國92年3月21日縮刑期滿而假釋未經撤銷，視為執行完
    畢。竟不知悔改，明知海洛因、安非他命係屬毒品危害防制
    條例規定之第一級、第二級毒品，不得販賣或無償轉讓，竟
    為下列行為：
  (一)己○○基於販賣第一級毒品海洛因以營利之概括犯意，以其
    所有之行動電話3支（門號為0000000000、0000000000、000
    0000000）作為聯絡毒品交易之工具，由欲購買海洛因之人
    撥打上開行動電話與己○○聯絡，雙方於電話中商議並談妥
    海洛因之交易價格、數量及地點後，再由己○○親自持往交
    易地點交付予販賣對象之方式，於附表一所示之時間、地點
    ，連續多次販賣第一級毒品海洛因予甲○○、丁○○、丙○○、子○○、戊○○、癸○○、庚○○、辛○○供其等施用
    。
  (二)己○○另基於轉讓第一級毒品海洛因之概括犯意，自93年7
    月間某日起至8月間某日止，均於詹靖成位於花蓮縣新城鄉
    ○○村○○路180號之住處，連續多次轉讓海洛因予詹靖成
    供其施用。
  (三)己○○復基於轉讓第二級毒品安非他命之概括犯意，自93年
    6月間某日起至9月間某日止，於花蓮市○○街、花蓮縣吉安
    鄉○○路○段155巷3號等處，連續多次轉讓第二級毒品安非
    他命予乙○○供其施用。
  嗣於93年9月30日晚間8時50分，經警持搜索票，在花蓮市○○
  路5號亞都飯店512號房內查獲。並扣得己○○所有供販賣第一
  級毒品所用之如附表二所示之物。
二、案經花蓮縣警察局花蓮分局報請台灣花蓮地方法院檢察署檢
    察官偵查起訴。
    理  由
壹、證據能力之認定：
一、按被告以外之人於審判外之言詞或書面陳述，除法律有規定
    者外，不得做為證據，刑事訴訟法第159條第1項定有明文。
    查證人丙○○、子○○、戊○○、庚○○、辛○○於警詢中
    固曾為陳述，惟其等嗣已於本院審理中到庭接受交互詰問並
    證述明確，且其等於本院審理中之證詞與在警詢中所述內容
    ，並無明顯或重大之歧異，是其等之警詢筆錄已無作為證據
    之必要，均應認無證據能力。
二、按被告以外之人於偵查中向檢察官所為之陳述，除顯有不可
    信之情況者外，得為證據；又被告以外之人於審判中有下列
    情形之一，其於檢察事務官、司法警察官或司法警察調查中
    所為之陳述，經證明具有可信之特別情況，且為證明犯罪事
    實之存否所必要者，得為證據：1.死亡者。2.身心障礙致記
    憶喪失或無法陳述者。3.滯留國外或所在不明而無法傳喚或
    傳喚不到者。4.到庭後無正當理由拒絕陳述者。刑事訴訟法
    第159條之1第2項、第159條之3分別定有明文。查證人甲○○、丁○○固曾於警詢及檢察官偵訊時為陳述，惟經本院合
    法傳喚多次均未到庭，而其上開陳述，均有監聽譯文附卷可
    資佐憑（詳後述），且查無客觀上顯不可信之狀況，復為證
    明犯罪事實所必要，依上開說明，自具有證據能力。
三、再按被告以外之人於檢察事務官、司法警察官或司法警察調
    查中所為之陳述，與審判中不符時，其先前之陳述具有較可
    信之特別情況，且為證明犯罪事實存否所必要者，得為證據
    ，刑事訴訟法第159條之2分別定有明文。查證人癸○○於警
    詢時所為陳述，與其於本院審理中之證述不符，惟其於警詢
    時係針對警方通訊監察所錄得其與被告之電話言談內容而應
    訊，距離案發時間較近，且該內容係陳明其與被告交易海洛
    因之細節，觀其警詢陳述時所處情境，與其自身利益並無直
    接利害關係，又其於檢察官偵訊時亦為與警詢相同之陳述（
    核退字第208號偵卷第314頁正、背面），核與卷附監聽譯文
    所示對話內容相符，自較具可信性，且其於警詢所述情節與
    被告有無販賣海洛因之待證事實間，顯有必要性，依上開說
    明，應認有證據能力。
貳、得心證之理由
一、上開連續轉讓第一級毒品海洛因予詹靖成、連續轉讓第二級
    毒品安非他命予乙○○之事實，已據被告己○○於本院審理
    中坦承不諱，核與證人詹靖成於偵訊中所述情節及證人乙○○於本院證述情節大致相符，堪認被告之自白尚屬有據，堪
    予採憑，其前揭犯行，均堪認定。至起訴書雖認被告係販賣
    第二級毒品予乙○○云云，然為被告堅決否認，辯稱：伊是
    免費拿安非他命給乙○○施用，並未跟她收錢等語，而證人
    乙○○於警詢中雖陳稱：伊係自93年6月開始向被告購買約5
    、6次安非他命，每次購買金額約新台幣（下同）1千至2千
    元不等云云，惟其於偵訊中改稱：伊約於93年7月間，有向
    被告要安非他命，被告給伊一次的量約值3千、5千元云云，
    其就被告販賣安非他命之時間、次數、價格等情，前後供述
    不一，且與卷附監聽譯文錄得之對話時間均為93年9月間亦
    有不符，顯已有疑；再依上開監聽譯文對話內容（核退字第
    2068號偵卷第114至117頁、第198頁）觀之，被告與乙○○
    雖有提到「糖仔」（即安非他命之術語），然並無約定具體
    買賣毒品之對價，又對話中提及之「3萬8」，業據被告否認
    為交易毒品之價格，核與證人乙○○於本院審理中證稱：3
    萬8係買賣汽車之價格，因伊與被告之前女友為好友，被告
    曾拿過多次安非他命請伊免費吸食等語相符（本院卷第113
    至114頁），復查無其他積極證據證明被告交付第二級毒品
    安非他命予乙○○，有收取對價，是此部分原起訴書所認，
    尚有誤會，應予敘明。
二、訊據被告固供承有於如附表一所示之時間、地點，分別交付
    第一級毒品海洛因予甲○○、丁○○、丙○○、子○○、戊○○、癸○○、庚○○、辛○○等人不諱，然否認有何販賣
    第一級毒品之犯行，辯稱：伊的海洛因係向壬○○調取的，
    伊僅係幫忙壬○○販賣海洛因，並換取毒品供自己施用，伊
    自身並沒有販賣毒品云云。經查：
  (一)上開證人甲○○、丁○○、丙○○、子○○、戊○○、癸○○、庚○○、辛○○等人如何撥打被告之行動電話聯絡洽談
    購買海洛因，並由被告親自交付海洛因而完成交易等情，已
    據證人丙○○、子○○、戊○○、庚○○、辛○○於本院審
    理中具結證稱明確（本院卷第206至209、210至212、214 至
    212、216至218、275至277頁）；及證人甲○○、丁○○、
    癸○○分別於警詢、偵訊中證述明確（警卷第47至49、第57
    至61頁、核退字第2068號偵卷第157至164、300、314頁），
    並有證人等與被告聯絡購買海洛因交易對話之監聽譯文附卷
    可稽（警卷第46至49、56至60頁、核退字第2068號偵卷第97
    至108、127至132、148至149、152、169至172、197至199、
    218至225頁）。又證人戊○○、庚○○已於本院中證稱被告
    販賣海洛因予伊等之時間、地點及購買價格明確，並更正其
    等於警詢中所述之交易時、地及購買價格，是本院認此部分
    應以證人2人於本院中所證述之販賣時間、地點及金額為準
    。
  (二)又被告對於確有於如附表一所載時間、地點交付毒品海洛因
    予上開證人等人，且對該次數、金額均無爭執，及卷附監聽
    譯文均為其與證人等人之對話等情，已於本院審理中自承在
    卷，被告雖辯稱：伊僅係調貨，充其量係幫忙壬○○販賣毒
    品，並非販賣云云，惟證人壬○○於本院審理中具結證稱：
    被告並非伊之下線，亦無幫忙伊販賣毒品等語（本院卷第11
    5至117頁），已難佐認被告前開辯解為真；再觀之上開卷附
    監聽譯文，被告與證人等之對話內容，證人等均係直接向被
    告表明欲購買毒品之種類、金額後，並與被告約定交易時間
    、地點，並無經由被告代向壬○○購買之意，亦均不知被告
    之上手為何人，且被告於電話中均可直接回答現其手邊有無
    毒品，並無須再過問他人，復能於10至30分鐘之短時間內立
    刻交付海洛因予購毒對象，足徵該等販賣之毒品海洛因確係
    在被告掌控之中，是被告上開辯解與事實不符，自難採信。
    至證人癸○○雖於本院中改口稱：伊只有打電話與被告聯絡
    ，但實際上伊是與壬○○交易的云云，惟證人癸○○確係向
    被告購買海洛因，已據其於警詢、偵訊中證述一致在卷，且
    核與卷附監聽譯文之通話內容相符，證人癸○○又稱：伊在
    偵查中是為了交保才如此說云云，然該次偵查庭其係經傳喚
    後自行到庭接受訊問，有偵訊筆錄及報到單在卷可稽（核退
    字第2068號偵卷第312至314頁），顯見證人癸○○事後改口
    所稱與事實不符，均係迴護被告之詞，自難採信。另證人丙○○於本院審理中雖稱：被告純粹是幫伊調貨，交易時旁邊
    有伊不認識之「阿峰」在場云云；證人庚○○陳稱：伊猜被
    告是壬○○之下線云云；辛○○陳稱：被告是向別人調貨，
    可能沒有賺錢云云，惟參照其等監聽譯文之對話內容，其等
    於向被告聯絡購買海洛因事宜時，均未提及委由被告向壬○○調貨之隻字片語，且證人等均與壬○○不熟識，亦據其等
    自承在卷，益徵前開部分純屬證人之臆測或事後迴護被告之
    詞，均難據為被告有利之認定。
  (三)查海洛因係價格昂貴之違禁物，且經政府懸令嚴加查緝、取
    締，其販賣刑責甚重，購買不易，苟非有利可圖，衡情被告
    當無甘冒被取締將面臨遭處極刑或重典之危險，平白無故幫
    忙非親非故之他人調貨之可能。又販賣毒品之人，除最上源
    之毒品製造者外，均需向其他毒品供應者販入毒品，始得販
    賣，故倘行為人基於販賣營利之意圖，向他人批購毒品後，
    再藉由分裝、增減分量、甚而摻入他物等方式，賺取量差、
    價差及純度不同之差價，均無礙其販賣毒品犯行之成立。查
    被告販賣海洛因之事實明確，已如前述，其辯稱：伊係幫忙
    他人向壬○○調貨，故僅幫忙壬○○販賣，並非自己販賣圖
    利云云，尚屬無據，要難採信，其具有販賣毒品以營利之意
    圖，殆無疑義。
  (四)綜上所述，本件事證明確，被告連續販賣第一級毒品海洛因
    ，應堪認定。
三、核被告所為，係犯毒品危害防制條例第4條第1項之販賣第一
    級毒品罪、同條例第8條第1項之轉讓第一級毒品及同條例第
    8條第2項之轉讓第二級毒品罪。公訴意旨雖認上開被告轉讓
    第二級毒品之事實，係犯販賣第二級毒品罪云云，惟此部分
    檢察官所認尚有誤會，已如前述，是檢察官所認尚有誤會，
    然起訴之社會基本事實相同，應由本院變更起訴法條，並加
    以審判。被告多次持有海洛因、安非他命後進而販賣或轉讓
    ，持有之低度行為分別為其後販賣、轉讓之高度行為所吸收
    ，均不另論罪。又其先後多次販賣、轉讓海洛因及安非他命
    之行為，均時間緊接，手法相同，各觸犯構成要件相同之罪
    名，顯係基於概括之犯意反覆為之，各為連續犯，應依刑法
    第56條之規定，各論以一罪（連續轉讓第一級毒品、連續轉
    讓第二級毒品、連續販賣第一級毒品）；又除販賣第一級毒
    品部分之法定本刑為死刑、無期徒刑部分不得加重外，應依
    法加重其刑。再被告所犯上開3罪，犯意各別，行為互殊，
    觸犯不同罪名，應予分論併罰。查被告前因違反肅清煙毒條
    例、竊盜案件，經法院分別判處有期徒刑3月6月、1年確定
    ，兩案接續執行後假釋出監，嗣於92年3月21日縮刑期滿而
    假釋未經撤銷，視為執行完畢等情，有臺灣高等法院被告前
    案紀錄表及臺灣花蓮地方法院檢察署刑案資料查註紀錄表各
    1份在卷可稽，其於前案執行完畢後5年內，再犯本件有期徒
    刑以上之罪，各為累犯，各應依刑法第47條之規定，除該法
    定本刑為死刑、無期徒刑部分不得加重外，各依法加重其刑
    ，並遞加之。爰審酌被告連續販賣毒品海洛因及轉讓毒品海
    洛因、安非他命予他人施用，戕害國民身心健康，助長毒品
    氾濫，實不可輕縱，惟念其犯後雖執詞辯解，然態度尚佳，
    又販賣毒品之期間非長、數量非鉅，及其素行不佳，有前開
    刑案紀錄表在卷可稽等一切情狀，認尚無處以極刑之必要，
    爰就其所犯3罪分別量處如主文所示之刑；併依刑法第37條
    第1項之規定，就所犯連續販賣第一級毒品罪部分宣告褫奪
    公權終身。再依刑法第51條第4款之規定，定其應執行為無
    期徒刑，褫奪公權終身。
四、按販賣第一、二級毒品者，其供犯罪所用之物，均沒收之，
    為毒品危害防制條例第19條第1項所明定，上開規定，係刑
    法第38條第1項第2款、第3項但書所指之特別規定，採義務
    沒收主義，自應優先適用，而無適用刑法第38條第1項第2款
    之餘地。查扣案如附表二所示之物，均係被告所有供販賣海
    洛因犯罪所用之物，業據被告於本院審理中供承在卷（本院
    卷第315頁），應依毒品危害防制第19條第1項之規定宣告沒
    收。又查被告販賣第一級毒品所得共計63,400元（計算式：
    4,500  ＋2,000＋29,000＋3,000＋4,000＋4,000＋6,900＋
    10,000  ＝63,400），雖未據扣案，仍應依毒品危害防制條
    例第19條第1項之規定宣告沒收，如全部或一部不能沒收時
    ，以其財產抵償之。
五、末按，刑法第38條第2項規定同條第1項第1款之違禁物，不
    問屬於犯人與否沒收之；第40條但書復規定違禁物得單獨宣
    告沒收，則與該犯罪無直接關係而於犯罪事實中未具體記載
    之違禁物，應由檢察官另行聲請單獨沒收；惟該與被告犯罪
    無直接關係之違禁物，檢察官於起訴書內已敘明應依法沒收
    者，應認檢察官已聲請沒收，為避免司法資源之浪費，仍得
    於判決時併宣告沒收，而此項原則於毒品危害防制條例第18
    條第1項前段之規定，仍有適用。查扣案如附表三所示之海
    洛因1包（淨重0.37公克，空包裝重0.19公克）、安非他命2
    包（含袋重0.4公克），分別係屬毒品危害防制條例規定之
    第一、二級毒品，有法務部調查局鑑定通知書1紙在卷可按
    ；而扣案之安非他命吸食器、吸管杓，係被告供施用安非他
    命所用之物，亦據被告於本院審理時供承在卷，其上已沾黏
    有第二級毒品安非他命而不可析離，亦應視為第二級毒品，
    均屬違禁物。惟查被告自身確有施用第一、二級毒品等情，
    有其前案紀錄表及不起訴處分書各1份附卷可稽，是上開扣
    案物雖查無積極證據證明與本件犯罪有關，惟此與被告犯罪
    無關之違禁物，既據檢察官於起訴書中聲請沒收，參照上開
    說明，為避免重行聲請單獨沒收而浪費司法資源，自應由本
    院對之宣告沒收銷燬，併此敘明。
據上論斷，應依刑事訴訟法第299條第1項前段、第300條，毒品
危害防制條例第4條第1項、第8條第1項、第2項、第18條第1項前
段、第19條第1項，刑法第11條、第56條、第47條、第51條第4款
、第37條第1項，判決如主文。
本案經檢察官張立言到庭執行職務。
中    華    民    國    95    年    3     月    7     日
              刑事第二庭  審判長法  官  李  豫  雙
                                法  官  俞  秀  美
                                法  官  林  韋  岑
上列正本證明與原本無異。
如對本判決不服，應於送達後10日內，向本院提出上訴狀。（應
抄附繕本）
                                書記官
中    華    民    國    95     年    3     月    8     日
附表一：
┌──┬───┬─────┬─────┬──────┬─────┐
│編號│販賣對│ 時  間   │ 地  點   │ 交易金額、 │販賣所得  │
│    │象    │（年月日）│          │ 次數（新台 │（新台幣）│
│    │      │          │          │ 幣）       │（以最有利│
│    │      │          │          │            │於被告之最│
│    │      │          │          │            │低額計算）│
├──┼───┼─────┼─────┼──────┼─────┤
│1   │甲○○│93.7.10   │聯統、市八│一次500元、 │4,500元   │
│    │      │93.7.11   │市場、慶豐│另4次均為   │          │
│    │      │93.7.24   │12街附近之│1,000元，   │          │
│    │      │93.7.25   │7-11      │共5次       │          │
│    │      │93.8.14   │          │            │          │
├──┼───┼─────┼─────┼──────┼─────┤
│2   │丁○○│93.7.15   │美崙中信飯│每次1,000元 │2,000元   │
│    │      │93.9.20   │店旁7-11、│，共2次     │          │
│    │      │          │吉安分局附│            │          │
│    │      │          │近        │            │          │
├──┼───┼─────┼─────┼──────┼─────┤
│3   │丙○○│93.7.22   │慶豐12街、│各次金額分別│29,000元  │
│    │      │93.7.24   │仁里超商、│為3,000元、 │          │
│    │      │93.7.26   │市八市場  │1,000元、   │          │
│    │      │93.7.27   │          │2,000元、   │          │
│    │      │93.8.2    │          │5,000元、   │          │
│    │      │93.8.3    │          │5,000元、   │          │
│    │      │93.8.5    │          │5,000元、   │          │
│    │      │93.8.14   │          │5,000元、   │          │
│    │      │          │          │3,000元，   │          │
│    │      │          │          │共8 次      │          │
├──┼───┼─────┼─────┼──────┼─────┤
│4   │子○○│93.7.10   │帝君廟附近│每次均1,000 │3,000元   │
│    │      │93.7.11   │、舊火車站│元，共3次   │          │
│    │      │93.7.15   │附近      │            │          │
├──┼───┼─────┼─────┼──────┼─────┤
│5   │戊○○│93.8      │市八市場  │每次均2,000 │4,000元   │
│    │      │93.8.23   │          │元，共2次   │          │
│    │      │          │          │            │          │
├──┼───┼─────┼─────┼──────┼─────┤
│6   │庚○○│93.9.21   │國盛4街之 │每次均2,000 │4,000元   │
│    │      │93.9.29   │看海飯店  │元，共2次   │          │
├──┼───┼─────┼─────┼──────┼─────┤
│7   │辛○○│93.7.28   │國盛5街之 │各次分別為  │6,900元   │
│    │      │93.7.30   │譚眼科、  │1,000元、   │          │
│    │      │93.8.1    │帝君廟    │400元、     │          │
│    │      │93.8.5    │          │1,000元、   │          │
│    │      │93.8.15   │          │1,000元、   │          │
│    │      │93.9.23   │          │1,000元、   │          │
│    │      │93.9.25   │          │1,000元、   │          │
│    │      │          │          │1,500元，   │          │
│    │      │          │          │共7次       │          │
├──┼───┼─────┼─────┼──────┼─────┤
│8   │癸○○│93.7.19   │被告位於吉│每次均5,000 │10,000元  │
│    │      │93.7.23   │安鄉○○路│元，共2次   │          │
│    │      │          │一段155巷3│            │          │
│    │      │          │號之住處  │            │          │
└──┴───┴─────┴─────┴──────┴─────┘
附表二（供犯罪所用而應沒收之物）：
┌──┬──────────┬────────┐
│編號│  物  品  名  稱    │ 數  量         │
├──┼──────────┼────────┤
│ 1  │ 糖                 │ 包           │
├──┼──────────┼────────┤
│ 2  │ 毛刷               │ 壹支           │
├──┼──────────┼────────┤
│ 3  │ 行動電話           │ 壹支           │
├──┼──────────┼────────┤
│ 4  │ 夾鏈袋             │ 壹佰零壹個     │
├──┼──────────┼────────┤
│ 5  │ 眼鏡盒             │ 壹個           │
├──┼──────────┼────────┤
│ 6  │ 皮包               │ 壹個           │
├──┼──────────┼────────┤
│ 7  │ 鐵盒               │ 壹個           │
├──┼──────────┼────────┤
│ 8  │ 塑膠盒             │ 壹個           │
└──┴──────────┴────────┘
附表三（與本案犯罪事實無關，惟應沒收銷燬之違禁物）：
┌──┬──────────┬────────┐
│編號│  物  品  名  稱    │ 數  量         │
├──┼──────────┼────────┤
│ 1  │ 第一級毒品海洛因（ │ 壹包           │
│    │ 淨重零點拾柒公克 │                │
│    │ ，空包裝重零點壹玖 │                │
│    │ 公克）             │                │
├──┼──────────┼────────┤
│ 2  │ 第二級毒品安非他命 │ 貳包           │
│    │ （含袋重零點肆公克 │                │
│    │ ）                 │                │
├──┼──────────┼────────┤
│ 3  │ 安非他命吸食器     │ 壹組           │
├──┼──────────┼────────┤
│ 4  │ 吸管杓             │ 貳支           │
└──┴──────────┴────────┘
附錄本判決論罪科刑之法律條文：
毒品危害防制條例第4條第1項：
製造、運輸、販賣第一級毒品者，處死刑或無期徒刑，處無期徒
刑者，得併科新臺幣1,000萬元以下罰金。
毒品危害防制條例第8條第1項、第2項：
轉讓第一級毒品者，處1年以上7年以下有期徒刑，得併科新臺幣
100萬元以下罰金。
轉讓第二級毒品者，處6月以上5年以下有期徒刑，得併科新臺幣
70萬元以下罰金。


司法院資訊處製作；財團法人民間司法改革基金會備份。
